【裁判字號】    99,易,869
【裁判日期】    990608
【裁判案由】    詐欺
【裁判全文】
臺灣高雄地方法院刑事判決               99年度易字第869號
公  訴  人  臺灣高雄地方法院檢察署檢察官
被      告  乙○○
上列被告因詐欺案件，經檢察官提起公訴（99年度偵字第5095號
）及移送併辦（99年度偵字第8270、16954 號），本院判決如下
：
    主  文
乙○○幫助犯詐欺取財罪，處有期徒刑貳月，如易科罰金，以新
臺幣壹仟元折算壹日。
    事  實
一、乙○○雖預見將自己帳戶提供他人使用，可能幫助他人從事
    財產犯罪，竟基於幫助他人犯詐欺取財罪之未必故意，於民
    國98年12月20日某時，在高雄市○○路、和平路口之「金礦
    咖啡」，將其先前申辦之陽信商業銀行鼎力分行帳號000-00
    0000000000號帳戶（下稱前開帳戶）之金融卡及密碼，一併
    提供予欠缺信賴關係之某真實姓名、年籍不詳之成年人使用
    。嗣該人所屬詐欺集團成員，即分別為如附表所示之詐欺取
    財犯行。嗣附表所示被害人因久候商品無著，查覺受騙，乃
    報警循線查悉全情。
二、案經臺中縣警察局豐原分局、臺北市政府警察局大安分局、
    臺北縣政府新店、蘆洲分局分別報請臺灣高雄地方法院檢察
    署檢察官偵查起訴及移送併辦。
    理  由
壹、證據能力方面
    本判決所引用之證據資料（詳後引用之各項證據），其中係
    屬傳聞證據部分，縱無刑事訴訟法第159 條之1 至第159 條
    之4 或其他規定之傳聞證據例外情形，因被告乙○○、檢察
    官均已明示同意作為證據使用（本院審易字卷第22頁），且
    本院審酌卷內並無事證顯示各該陳述之作成時、地與週遭環
    境，有何致令陳述內容虛偽、偏頗之狀況後，也認為適當，
    分依刑事訴訟法第159 條之5 第1 項、第2 項之規定，為傳
    聞法則之例外，應有證據能力。
貳、實體方面
一、訊據被告乙○○就其曾交付前開帳戶之金融卡及密碼等物，
    及該帳戶嗣遭作為詐欺取財使用各情固均不爭執，惟矢口否
    認有何幫助犯詐欺取財罪犯行，並辯稱：我是為了找工作才
    會提供帳戶，我並無幫助他人犯罪的意思云云。經查：
  (一)被告於98年12月20日某時，在高雄市○○路、和平路口附近
    之「金礦咖啡」，將其所申辦前開帳戶之金融卡、密碼，交
    予欠缺信賴關係之某真實姓名、年籍不詳成年人，嗣該帳戶
    遭詐欺集團成員於98年12月22日間，分別向被害人蔡馨霈、
    甲○○、己○○、丁○○各詐取附表所示之款項得手各情，
    為被告所不爭執（本院審易字卷第22頁），且據證人戊○○
    （被害人蔡馨霈友人）、證人即被害人甲○○、己○○、丁○○於警詢中指訴明確（臺灣高雄地方法院檢察署99年度偵
    字第5095號卷宗，下稱偵一卷第6-8 、13 -15、19-22 、25
    -26 頁），並有自動櫃員機交易明細表（偵一卷第52、16、
    23、27頁）、拍賣網頁列印資料（偵一卷第32頁；臺灣高雄
    地方法院檢察署99年度偵字第8270號卷宗，下稱偵二卷第15
    -16 頁；大安分局警卷第20-26 頁）、MSN 交談紀錄列印資
    料（偵二卷第16-24 頁）、前開帳戶存款存摺印鑑卡暨開戶
    申請書（偵一卷第37頁）、前開帳戶交易明細表（偵一卷第
    40-41 頁）、同意書（偵一卷第42頁）在卷可稽，固堪認定
    。
  (二)被告雖辯稱其係因求職始交付前開帳戶，並提出徵人廣告、
    通聯紀錄（均附於本院審易卷末牛皮紙袋中）等件為證。惟
    卷附通聯紀錄顯示：被告自稱持用之0000000000號行動電話
    固曾與報載之0000000000號行動電話相互通聯，但通聯日期
    乃在98年12月21至23日間，於98年12月21日之前，前開行動
    電話相互間未曾進行通聯各情，核與被告於本院審理中所辯
    稱：我看到徵人廣告後，立即撥打該廣告刊載之電話號碼應
    徵，對方與我相約在高雄市○○路、和平路口之「金礦咖啡
    」見面，之後才交付帳戶，而我可以肯定交付帳戶之日期是
    98年12月20日云云（本院易字卷第25頁反面），亦即被告首
    次撥打電話應徵之時點，應在98年12月20日交付帳戶之前，
    並不相符，則被告所為係出於求職目的而交付帳戶之相關辯
    解，真實性本有可疑。況被告於98年12月28日及99年1 月17
    日之首二次警詢中，均係辯稱前開帳戶乃於無意間遺失，其
    並未將該帳戶之金融卡及密碼交付他人云云（偵二卷第4-6
    頁；偵一卷第4-5 頁），而未曾言及因求職而交付帳戶之事
    ，迄至其另涉收購他人帳戶之共同詐欺案件而於99年1 月21
    日為警拘捕到案後，始改以首開情詞置辯，益徵被告相關所
    辯，係屬子虛，並非事實。又帳戶金融卡及密碼之使用，具
    有相當之專屬性、私密性，衡情，如非帳戶權利人有意提供
    使用，他人焉有擅用非自己所有帳戶予以匯提款項之理？另
    自犯罪集團成員之角度審酌，渠等既知使用與自己毫無關聯
    性之他人帳戶資為掩飾，俾免犯行遭查緝，當亦明瞭若非使
    用帳戶申設者有意提供之帳戶行騙，即有可能因帳戶申設者
    辦理掛失手續使渠等無法提領犯罪所得，致令大費周章從事
    之犯行成空，而前開帳戶確遭詐欺集團成員用以向被害人蔡
    馨霈、甲○○、己○○、丁○○詐欺取財得逞，既如前述，
    自足推認前開帳戶乃係被告出於求職以外之不詳原因，而交
    付予欠缺信賴關係之他人使用者甚明。
  (三)邇來各式各樣之詐欺取財犯罪類型層出不窮，該等犯罪多係
    利用他人之帳戶以躲避警方追查，並迭經媒體廣為披載、報
    導，此應為常人本於一般認知能力所能知悉，被告既係心智
    健全之成年人，當無諉為不知之理。被告竟將自己申辦帳戶
    之金融卡及密碼，提供予欠缺信賴關係之他人使用，且欠缺
    正當、合理之緣由，顯足認被告於交付帳戶之際，業對於該
    等帳戶嗣將遭犯罪集團成員用於詐欺取財犯罪使用乙情有所
    預見，而無違其本意，被告關於自己並無幫助他人犯罪意思
    等所辯，亦係卸責之詞，無足憑信。
  (四)綜上，本案事證明確，被告犯行堪以認定，應依法論科。
二、查該取得、持用前開帳戶之詐欺集團成員，共同基於意圖為
    自己不法所有之犯意聯絡，分別向被害人蔡馨霈、甲○○、
    己○○、丁○○施用詐術並詐得款項，所為各係犯刑法第33
    9 條第1 項之詐欺取財罪；惟被告單純提供帳戶予他人使用
    之行為，並不能逕與向被害人施以欺罔之詐術行為等視，且
    亦無證據證明被告曾參與詐欺取財犯行之構成要件行為，是
    以被告應僅係對於他人遂行之詐欺取財犯行，資以助力，核
    其所為，乃係詐欺取財罪之幫助犯，爰依刑法第30條第2 項
    之規定，減輕其刑。被告以一提供前開帳戶金融卡、密碼之
    行為，同時幫助詐欺集團成員分別向被害人蔡馨霈、甲○○
    、己○○、丁○○詐欺取財得逞，為想像競合犯，應從一重
    以幫助犯詐欺取財罪論處。檢察官移送併辦之被告幫助詐欺
    集團成員向被害人甲○○、丁○○詐欺取財得逞等事實，與
    起訴書已載明之附表編號2 、4 所示犯行，既分別為同一之
    事實，本院自當併予審理。
三、本院審酌被告提供帳戶幫助他人遂行財產犯罪，助長社會犯
    罪風氣，行為確實可議。惟念卷內並無事證足認被告因提供
    前開金融卡及密碼之犯行，獲有任何實質利益。末斟以被告
    教育程度為高職肄業、曾從事保險業務等工作（偵二卷第4
    頁參照），及本案被害人所受損害之程度等一切情狀，爰量
    處如主文所示之刑，並諭知以1,000 元折算1 日之易科罰金
    折算標準。
據上論結，應依刑事訴訟法第299 條第1 項前段，刑法第339 條
第1 項、第30條第1 項前段、第2 項、第55條、第41條第1 項前
段，刑法施行法第1 條之1 ，判決如主文。
本案經檢察官丙○○到庭執行職務。
中    華    民    國    99    年    6     月    8     日
                  刑事第十一庭  審判長法  官  黃三友
                                      法  官  陳億芳
                                      法  官  莊珮吟
以上正本證明與原本無異。
如不服本判決應於收受判決後10日內向本院提出上訴書狀，並應
敘述具體理由。其未敘述上訴理由者，應於上訴期間屆滿後20日
內向本院補提理由書(均須按他造當事人之人數附繕本)「切勿逕
送上級法院」。
中    華    民    國    99    年    6     月    8     日
                                      書記官  鍾淑美
┌───────────────────────────────────────────────┐
│附表：                                                                                        │
├─┬────┬─────────────────────────┬──────────────┤
│編│被害人之│被    害    人    遭    詐    欺    之    經    過│遭詐騙之匯款時間、金額及匯入│
│號│姓    名│                                                  │帳戶                        │
├─┼────┼─────────────────────────┼──────────────┤
│1 │蔡馨霈  │詐欺集團成員於網路刊登不實販賣快譯通MD2100電子辭典│蔡馨霈在戊○○之陪同下，於98│
│  │        │之訊息，適有黃筱閱覽該則訊息並推薦友人蔡馨霈購買，│年12月22日12時26分許，將6,35│
│  │        │蔡馨霈進而以該則拍賣訊息所留之電話門號與對方交涉買│0 元匯入前開帳戶            │
│  │        │賣事宜後，陷於錯誤，按對方指示（，由）            │                            │
├─┼────┼─────────────────────────┼──────────────┤
│2 │甲○○  │詐欺集團成員於網路不實刊登販賣BOSCH 洗衣機等訊息，│於98年12月22日14時20分許，將│
│  │        │適甲○○閱覽該訊息，並進而以該則拍賣訊息所留之msn │1 萬6,000 元，匯入前開帳戶  │
│  │        │帳號與對方交設買賣事宜後，陷於錯誤下標購買，並按對│                            │
│  │        │方指示先行匯付貨款入對方指定之帳戶（，因而）      │                            │
├─┼────┼─────────────────────────┼──────────────┤
│3 │己○○  │詐欺集團成員於網路不實刊登販賣NOKIA2370C經典3G直立│於98年12月22日16時17分許，將│
│  │        │機（手機）之訊息，使趙建宏閱覽該訊息後，陷於錯誤下│3,200 元，匯入前開帳戶      │
│  │        │標購買，並按對方指示匯付貨款入對方指定之帳戶（，因│                            │
│  │        │而）                                              │                            │
├─┼────┼─────────────────────────┼──────────────┤
│4 │丁○○  │詐欺集團成員於網路不實刊登販賣Apple iPhone3GS手機 │於98年12月22日16時59分許，將│
│  │        │之訊息，使丁○○閱覽該訊息後，陷於錯誤下標購買，並│1 萬3,10 0元，匯入前開帳戶  │
│  │        │按對方指示匯付貨款入對方指定之帳戶（，因而）      │                            │
└─┴────┴─────────────────────────┴──────────────┘
◎附錄本案所犯法條：
《刑法第339 條第1 項》
意圖為自己或第三人不法之所有，以詐術使人將本人或第三人之
物交付者，處5 年以下有期徒刑、拘役或科或併科1,000 元以下
罰金。
《刑法施行法第1 條之1 》
中華民國94年1 月7 日刑法修正施行後，刑法分則編所定罰金之
貨幣單位為新臺幣。
94年1 月7 日刑法修正時，刑法分則編未修正之條文定有罰金者
，自94年1 月7 日刑法修正施行後，就其所定數額提高為30倍。
但72年6 月26日至94年1 月7 日新增或修正之條文，就其所定數
額提高為3 倍。

司法院資訊處製作；財團法人民間司法改革基金會備份。
